【裁判字號】    97,訴,1110
【裁判日期】    971217
【裁判案由】    殺人未遂
【裁判全文】
臺灣高雄地方法院刑事判決              97年度訴字第1110號
公  訴  人  臺灣高雄地方法院檢察署檢察官
被      告  丁○○
選任辯護人  鄭旭廷律師
上列被告因殺人未遂案件，經檢察官提起公訴（97年度偵字第74
27號），本院判決如下：
    主  文
本件公訴不受理。
    理  由
一、公訴意旨係以：被告丁○○與丙○○同係任職於阿羅哈客運
    股份有限公司（下稱阿羅哈客運公司），分別擔任站務及司
    機工作，平素因財務糾紛而偶生口角爭執，於民國97年1 月
    22日晚間，適阿羅哈客運公司在高雄市○○區○○路143 巷
    12號之停車場內舉辦年終尾牙聚餐，丁○○竟基於殺人之犯
    意，於同日21時30分許，手持以報紙包覆之鋁棒1 支，趨前
    走至丙○○身後，旋即持該鋁棒向丙○○之足以致命部位後
    腦部、頸部揮打，致丙○○受有頭部外傷併顱內出血、左側
    尺骨骨折及頸部挫傷等傷害，經現場同事阻止並將兩人拉開
    ，而丙○○則經緊急送往高雄醫學大學附設中和紀念醫院急
    診，於接受緊急醫療措施後始倖免於難而未遂。案經告訴人
    丙○○提起告訴，因認被告涉有刑法第271 條第2 項、第1
    項殺人未遂罪嫌等語。
二、證據能力部分
(一)、按被告以外之人於審判外之陳述不得作為證據，刑事訴訟法
    第159 條第1 項定有明文。查本件告訴人趙明煌在警詢時所
    為之陳述，為被告以外之人於審判外之陳述，屬於傳聞證據
    ，且辯護人於本院準備程序中對於告訴人趙明煌警詢筆錄之
    證據能力，有所爭執，是依上開規定，無證據能力。
(二)、按證人、鑑定人依法應具結而未具結者，其證言或鑑定意見
    ，不得作為證據，刑事訴訟法第158 條之3 亦有明文。本件
    告訴人趙明煌於檢察官偵查中未依法具結，則其以證人、被
    害人地位在檢察官偵查中所為之證言，不具有證據能力。
(三)、按被告以外之人於偵查中向檢察官所為之陳述，除顯有不可
    信之情況者外，得為證據。刑事訴訟法第159 條之1 第2 項
    定有明文。被告以外之人於偵查中向檢察官所為陳述，雖為
    審判外之陳述，然依刑事訴訟法之規定，檢察官係代表國家
    偵查犯罪、實施公訴，依法有訊問被告、證人、鑑定人權利
    之人；且於實務運作時，檢察官偵查中向被告以外之人所取
    得之陳述，原則上均能遵守法律規定，不致於違法取供，故
    可信度極高，自得為證據。本院審酌證人石明玉、甲○○於
    偵查中向檢察官所為陳述，並無非法取供等非任意之陳述，
    亦無其他足認該陳述有何顯不可信之情事，且經具結，依上
    開規定，該等陳述得作為本案證據。
(四)、被告以外之人於審判外之陳述，雖不符前4 條之規定，而經
    當事人於審判程序同意作為證據，法院審酌該言詞陳述或書
    面陳述作成時之情況，認為適當者，亦得作為證據，刑事訴
    訟法第159 條之5 第1 項定有明文。本件除被告、辯護人對
    趙明煌之警詢及偵查中之證述，否認證據能力外，被告、辯
    護人及檢察官均對本院所引用下列證據，同意作為本案證據
    使用，本院審酌各該證據作成之情況，並無不法取供等非任
    意性情況，認為適當，爰依上開規定作為證據。
三、公訴意旨認被告涉有殺人未遂犯行，無非係以證人丙○○於
    警詢、偵查中之指訴、證人石明玉、甲○○於偵查中證述、
    高雄醫學大學附設中和紀念醫院於97年1 月23日之診斷證明
    書及病危通知單等證據資料為主要論據。訊據被告固坦承有
    傷害告訴人丙○○之行為，惟堅決否認有何殺人未遂犯行，
    並辯稱：因告訴人丙○○因欠我錢一直沒有還，而且我經濟
    狀況不佳，當天我們公司在高雄市○○區○○路143 巷12號
    之停車場內舉辦年終尾牙，剛好看到告訴人丙○○，一時氣
    不過，始拿床架用的木桿毆打告訴人丙○○頭部及手臂，並
    非持鋁棒毆打，我沒有殺人犯意等語。經查：
(一)、被告於上開時、地，持物毆打告訴人丙○○，致告訴人丙○○受有頭部外傷併顱內出血、左側尺骨骨折及頸部挫傷等傷
    害，經送醫急救之事實，業據被告供承在卷，核與證人即告
    訴人丙○○於本院審理中；現場目擊者石明玉於偵查中；甲○○於偵查中及本院審理中證述之情節相符，並有財團法人
    私立高雄醫學大學附設中和紀念醫院診斷證明書及於97年6
    月25日高醫附行字第0970002034號函所附之趙明煌就診時之
    病歷資料附卷可參。
(二)、被告當時究係持何物毆打丙○○？依證人石明玉於偵查中證
    述：當天係公司辦理尾牙，我坐在丙○○後面的1 桌，我看
    到被告拿了1 根類似棒球的棒子打丙○○的後腦2 下，嗣後
    有看到丙○○站起來，用手去擋等語（詳偵卷第10頁）；證
    人甲○○於偵查中證稱：我看到被告拿了像球棒的東西，毆
    打丙○○的脖子後面2 下，丙○○用手去擋時，被告再以棒
    子毆打丙○○的手約5 、6 下，後來被告被拉開等語（詳偵
    卷第10頁）；於本院審理中證稱；97年1 月22日晚上，在吃
    尾牙時，我有親自目睹被告毆打丙○○之過程，因我當時所
    坐的位置在丙○○正後方，距離丙○○之位置，中間隔1 桌
    ，且面向舞台，當時吃完正在看舞台上表演時，我看到被告
    用報紙包著一支鋁棒從我旁走過去，抽出鋁棒後，朝丙○○
    的後腦打2 、3 下，丙○○即舉手擋因此被打斷手，之後有
    人拉開被告等語（詳本院卷2 第34頁至第37頁）；證人丙○○於本院審理中證述：我於97年1 月22日晚上9 點，在三民
    區○○路143 巷12號之停車場內，因公司舉辦尾牙聚餐，正
    在吃飯突然遭到重擊頭部、頸部及手部後，我有看到被告手
    中持有1 支白色球棒，嗣後同事開車送我到醫院等語（詳本
    院卷2 第50頁至第53頁），本院審酌證人石明玉、甲○○、
    丙○○所證甚為具體，且互核一致，被告與證人石明玉、甲○○亦無怨隙，證人石明玉、甲○○應不致無故誣指被告而
    陷其於罪之理。參以被告於警詢中自承：我於97年1 月22日
    晚間21時30分許，因阿羅哈客運公司在高雄市○○區○○路
    14 3巷12號之停車場內舉辦年終尾牙聚餐，剛好看到丙○○
    ，而丙○○前積欠我債務，一直未清償，一時氣不過，始持
    鋁棒毆打丙○○頭部與手臂等語（詳警卷第2 頁至第3 頁）
    ，堪認被告應係持鋁棒毆打丙○○之頭部及手臂無訛，則是
    其辯稱：我係持床架用的木桿毆打丙○○云云，與證據資料
    不符，自難逕予採信。
(三)、按使人受重傷未遂與普通傷害之區別，應以加害時有無致人
    重傷之故意為斷。至於被害人受傷之部位以及加害人所用之
    兇器，有時雖可藉為認定有無重傷故意之心證，究不能據為
    絕對之標準（最高法院55年台上字第1703號判例要旨參照）
    ；次按刑法上殺人未遂與傷害之區別，即在下手加害時有無
    殺意為斷，其受傷處所是否致命部位，傷痕之多寡，輕重如
    何，僅足供認定有無殺意之心證，究不能據為區別殺人未遂
    及傷害之絕對標準（最高法院94年度台上字第6857號裁判要
    旨參照），準此，欲判斷行為人主觀之犯意究係殺人、重傷
    害或傷害，應就外在之客觀事證，舉凡犯罪動機、衝突起因
    、行兇具體過程、受傷部位、傷勢程度、行為人與被害人之
    關係等等，加以綜合研判。查：
１、本案發生緣起，係被告與丙○○前有債務糾紛，被告向證人
    丙○○討債過程中，因雙方認知不同，而發生爭執，心有不
    滿，適阿羅哈客運公司在高雄市○○區○○路143 巷12號之
    停車場內舉辦年終尾牙聚餐，恰見丙○○，而毆打丙○○等
    情，業經被告供承在卷（詳本院卷2 第60頁至第61頁），核
    與證人趙明煌於本院證述之情節相符（詳本院卷2 第51頁、
    第53頁），則被告與丙○○僅有單純債務糾紛，並無深仇大
    恨，衡情被告持鋁棒毆打丙○○時，無置人於死或重傷害不
    可之動機，尚非無疑。
２、被告雖持鋁棒至丙○○身後，持鋁棒向人體足以致命之腦部
    毆打，惟被告下手加害時究係出於殺人、重傷害及傷害之犯
    意，揆諸前揭說明，尚不得僅以兇器及被害人受傷部位，據
    以論斷行為人主觀之重傷害或殺人故意，尚須斟酌其他客觀
    具體事證，綜合審認判斷，本院審酌被告倘有置丙○○於死
    地或重傷害之決意，以鋁棒質地堅硬自後朝向不知防備的丙○○頭部之致命部位毆打時，被告下手之初，應可輕易得逞
    ，然依丙○○於本院審理中證述：被毆打後，同事開車送我
    到醫院急診室，嗣被送進加護病房住了2 天1 夜，之後轉普
    通病房，共住了9 天出院。而我遭重擊後，至住院期間之意
    識狀態均清醒，僅有在站起及躺下時頭會暈眩，至於會住進
    加護病房，係因電腦斷層後，發現臚內出血及頸椎骨頭有移
    位，醫師認為要住加護病房觀察，並同時發病危通知給我的
    家屬，此種情形於我轉到普通病房時已結束。受傷較嚴重頭
    部臚內出血之傷勢，醫院係以打點滴及吃藥治療等語（詳本
    院卷2 第53頁至第54頁），核與趙明煌急診時之病歷資料所
    載：丙○○於97年1 月22日21時47分入院時係清醒狀態，於
    97 年1月23日住進加護病房，在加護病房期間，血液動力學
    值穩定：無休克現象、無危命性不整脈、未使用升壓劑或血
    管擴張劑，神智恢復或已穩定，無嚴重之新陳代謝異常，無
    嚴重之異常出血使用之藥物不需特別持續監測，病情穩定不
    需全天候使用特殊生理監測器者，並於97年1 月24日轉出加
    護病房，住進普通病房，於97年1 月31日出院等語相符（詳
    本院卷1 第32頁、第41頁、第49頁、第56頁），足見丙○○
    被毆打後意識仍相當清醒，且住進家護病房時間甚短，住院
    期間僅以打點滴及吃藥治療，則被告持鋁棒毆打丙○○下手
    之初，造成丙○○之傷勢並非至鉅。再參酌被告下手行兇之
    際均無任何欲致丙○○於死之言語，業經證人甲○○及丙○○於本院審理時證述無訛（詳本院卷第35頁、第52頁），以
    及案發當時，被告係因阿羅哈客運公司舉辦年終尾牙聚餐，
    偶遇丙○○，業如前述，綜合前述本案行為動機、衝突原因
    、被害人傷勢輕重程度、案發情狀、過程、被告下手情形、
    行為時之態度、傷痕之多寡等情，益徵被告前開舉措僅因雙
    方前有債務糾紛，一時氣憤下，為對趙明煌發洩內心不滿，
    始生
    本件衝突，應認被告持鋁棒毆打趙明煌，係基於普通傷害之
    犯意為之，實難遽認被告原本即有殺人或重傷害之動機存在
    ，而無置趙明煌重傷害或死之意甚明，被告辯稱並無殺人或
    重傷害之故意等語，應堪採信。至於公訴人所援引之有財團
    法人私立高雄醫學大學附設中和紀念醫院之病危通知書，認
    丙○○有生命危險，然丙○○遭重擊後，至住院期間的意識
    狀態均係清醒，且係因丙○○頭部臚內出血，經醫生建議始
    住院觀察，在加護病房期間，丙○○之身體狀況並無異常之
    狀況發生，業如前述，則該病危通知書，尚不足以認定被告
    有殺人或重傷害之犯意存在，附此敘明。
(四)、末查，被告明知所持之鋁棒，客觀上足以對人之身體造成相
    當程度傷害，而具有高度危險性，竟持之毆打丙○○，致生
    前開傷勢，則被告主觀上具有傷害丙○○身體之故意甚明，
    丙○○既因被告之持鋁棒而受有前開傷害，從而，被告之故
    意傷害犯行，堪予認定。
四、按刑法第277 條第1 項之傷害罪，依同法第287 條規定，須
    告訴乃論；又告訴乃論之罪，告訴人於第一審辯論終結前，
    得撤回其告訴，告訴經撤回者，應諭知不受理之判決，刑事
    訴訟法第238 條第1 項、第303 條第3 款定有明文。本件告
    訴人趙明煌業與被告達成和解，當庭撤回對被告之告訴（詳
    本院卷2 第54頁至第55頁），並有高雄市三民區調解委員會
    調解書附卷可參（詳本院卷2 第65頁），揆諸上揭規定，自
    應諭知不受理之判決。
五、刑事判決得就起訴之犯罪事實變更檢察官起訴所引應適用之
    法條者，以科刑或免刑判決為限，本件公訴意旨以殺人未遂
    起訴，經本院審理結果，認被告所犯實為傷害罪，且業經告
    訴人撤回告訴，則敘明理由逕依刑事訴訟法第303 條第3款
    諭知不受理判決即可，尚無適用同法第300 條之餘地，併此
    敘明（最高法院71年度台上字第66 00 號判決要旨參照）。
據上論斷，應依刑事訴訟法第303 條第3 款，判決如主文。
本案經檢察官乙○○到庭執行職務。
中    華    民    國    97    年    12    月    17    日
                  刑事第十六庭  審判長法  官  李代昌
                                      法  官  周宛瑩
                                      法  官  文昌
上正本證明與原本無異。
如不服本判決應於收受判決後10日內向本院提出上訴書狀，並應
敘述具體理由。其未敘述上訴理由者，應於上訴期間屆滿後20日
內向本院補提理由書(均須按他造當事人之人數附繕本)「切勿逕
送上級法院」。
中    華    民    國    97    年    12    月    17    日
                                      書記官  吳良美


司法院資訊處製作；財團法人民間司法改革基金會備份。
